臺灣板橋地方法院民事判決　　　　　　　 95年度訴字第935號
原　　　告　富邦產物保險股份有限公司
法定代理人　乙○○
訴訟代理人　戊○○
複代理人　　丙○○
原　　　告　丁○○
訴訟代理人　丙○○
複代理人　　戊○○
被　　　告　甲○○
上列當事人間請求損害賠償事件，經本院於民國95年4 月13日言
詞辯論終結，判決如下：
    主  文
被告應給付原告富邦產物保險股份有限公司新臺幣拾陸萬元，
及自民國九十五年五月二十四日起至清償日止，按週年利率百分
之五計算之利息。
被告應給付原告丁○○新臺幣拾貳萬元，及自民國九十五年五
月二十四日起至清償日止，按週年利率百分之五計算之利息。
訴訟費用由被告負擔。
本判決第一項於原告富邦產物保險股份有限公司以新臺幣陸萬元
為被告供擔保後，得假執行。
本判決第二項於原告丁○○以新臺幣壹拾萬柒仟元為被告供擔保
後，得假執行。
    事實及理由
一、原告主張：被告於民國93年5 月9 日7 時許，駕駛車號5V-6
    083 號自用小客車，行經台北縣國道三號（北二高）北上47
    KM + 800M 處，因行車變換車道不當，未注意右後方來車，
    致使訴外人紀佳君駕駛原告丁○○所有DR-2200 號自用小客
    車（以下簡稱「系爭自用小客車」）時猝不及防，無足夠反
    應時間與距離，而致失控，擦撞被告駕駛之汽車，後又失控
    撞及內側護欄，顯然被告變換車道不當為系爭事故發生之原
    因。上揭受損DR-2200 號自用小客車，係由原告富邦產物保
    險股份有限公司（以下簡稱「富邦公司」）承保車體損失保
    險之車輛，且尚在保險期間內，經被保險人即原告丁○○以
    書面通知辦理出險，且經查證屬實，核計系爭自用小客車必
    要修復費用為新臺幣（下同）53萬元整（工資135,000 元；
    零件395,000 元），其中36萬元係原告富邦公司給付，因此
    依保險法第53條之規定，取得保險代位請求36萬元損害賠償
    。又系爭自用小客車因本件車禍事件之損害，於車輛買賣市
    場上，已減損相當之價額，業經原告送往「台灣區汽車修理
    工業同業工會」鑑定，系爭自用小客車於事故前之殘餘價值
    為116 萬元，而事故修理後之殘餘價值為101 萬元，明顯減
    損之價額為15萬元。為此，爰依侵權行為損害賠償之法律關
    係，聲明： (1)被告應給付原告富邦公司36萬元，及自起訴
    狀繕本送達翌日即95年5 月24日起至清償日止，按週年利率
    5%計算之利息。(2) 被告應給付原告丁○○32萬元，及自起
    訴狀繕本送達翌日即95年5 月24起至清償日止，按週年利率
    5%計算之利息。(3)願供擔保，請准宣告假執行等語。
二、被告辯稱：被告並無變換車道不當，實係訴外人紀佳君駕駛
    系爭自用小客車擦撞被告所駕自用小客車而肇事。為此，聲
    明駁回原告之訴及假執行之聲請。
三、得心證之理由：
(一)原告主張訴外人紀佳君駕駛原告富邦公司所承保而為原告丁
    ○○所有之系爭自用小客車，於93年5 月9 日7 時許，行經
    臺北縣國道三號（北二高）北上47 KM+ 800M 處，遭被告駕
    駛5V -6083號自用小客車，因行車變換車道不當，未注意右
    後方來車，致未保持安全距離，訴外人紀佳君駕駛系爭自用
    小客車因煞避不及而自後追撞受損，經送修後，修復費用為
    53萬元整（工資135,000 元；零件395,000 元），原告富邦
    公司已理賠36萬元予原告丁○○。又系爭自用小客車因本件
    車禍，於車輛買賣市場上，已減損價額15萬元之事實，業據
    提出國道公路警察局道路交通事故當事人登記聯單影本1 紙
    、富邦公司車險理賠申請書影本1 紙、駕駛執照影本1 紙、
    行車執照影本1 紙、理賠專用估價單影本6 紙、車損照片11
    幀、統一發票影本1 紙、台灣區汽車修理工業同業公會94年
    11月15日94區汽工（同）字第94144 號函影本1 紙為證（本
    院卷第7 至19頁），被告固不否認兩車於上開時地發生擦撞
    ，惟辯稱：本件事故係因訴外人紀佳君駕駛系爭自用小客車
    擦撞被告所駕自用小客車所致，被告並無變換車道不當等語
    。經查：
 1、被告於本件事故發生後內政部警政署國道公路警察局第六警
    察隊樹林分隊調查事故發生原因時，陳稱：「當時我是行駛
    中外車道，快到樹林收費站，我就準備要變換至外側車道，
    先打方向燈，車子有一點偏右，準備要變換時，由後視鏡看
    外側車道有一部車速度很快過來，我又不敢變換致（按「至
    」之誤）外側車道，同時，又把方向盤拉回中外線車道，繼
    續行駛，突然間外側車道DR-2200 自用小客車就失控後擦撞
    我車右前車角肇事。」、「（問：你說車有偏右，當你撞正
    時多久被撞？）大約二至三秒鐘。」等語，而參諸國道公路
    警察局第六警察隊樹林分隊處理警員於道路交通事故現場圖
    中「肇事經過摘要」欄記載「於上述時、地經警現場跡証及
    當事人筆錄自述研判A 車（按指被告駕駛之5V -6083號自用
    小客車）因變換車道不當（未判明右後來車）致B 車（按即
    系爭自用小客車）閃避失控擦撞A 車。之後B 車失控衝向內
    側護欄撞及，B 車於衝向內側失控時，C 車（即訴外人盧開
    根所駕駛之7G-9351 號自用小客車）煞車閃避失控衝向外側
    護撞及而肇事。」，業經本院調閱本件事故之相關資料核實
    無誤，有內政部警政署國道公路警察局第六警察隊95年5 月
    26 日 公警六交字第0950604065號函暨檢附道路交通事故現
    場圖、道路交通事故調查報告表（一）（二）、談話紀錄表
    等件影本附卷可參（本院卷第41至47頁背面）。又被告嗣於
    本院95年9 月13日言詞辯論程序，對於原告主張之車禍責任
    歸屬乙節，已不爭執而視同自認，有言詞辯論筆錄1 件在卷
    可稽（本院卷第67頁），足見本件事故之發生應係被告駕車
    變換車道時，未注意右後方來車，致駕駛系爭自用小客車之
    紀佳君猝不及防，無足夠反應時間與距離，而致失控擦撞被
    告駕駛之自用小客車及內側護欄。
 2、按道路交通安全規則第98條第1 項第6 款規定：「汽車在同
    向二車道以上之道路（車道數計算，不含車種專用車道、機
    車優先道及慢車道），除應依標誌或標線之指示行駛外，並
    應遵守下列規定：... 六、變換車道時，應讓直行車先行，
    並注意安全距離。」，被告為領有汽車駕駛執照之汽車駕駛
    人，其駕車行經上開路段自應注意遵守該規定，而依當時情
    形，訴外人紀佳君駕駛系爭車輛在上開國道高速公路之外側
    車道，被告變換車道時，應注意後方來車，且當時係日間晴
    天，柏油路面無缺陷，有交通事故調查報告表（一）影本可
    資佐證（本院卷第43頁），是被告並無不能注意之情事，其
    竟疏於注意遵行上開規定而未讓直行車先行，並注意保持安
    全距離，致系爭自用小客車發現同向在前之被告駕駛車輛進
    入車道而煞車時，已避煞不及而擦撞被告之車輛，系爭自用
    小客車亦因此失控撞及內側護欄受損，揆諸上開規定，被告
    顯有違反上述注意義務之過失，而其過失行為與系爭自用小
    客受損間，應有相當因果關係。至於訴外人紀佳君駕駛系爭
    自用小客車於肇事前直行於外側車道，係因被告突然變換車
    道，以致煞避不及，自已遵守車前狀況之注意義務，並無疏
    未注意之過失存在，是被告辯稱其並無變換車道不當等語，
    要無足採，自堪信原告之主張為真正。
(二)次按因故意或過失，不法侵害他人之權利者，負損害賠償責
    任；又不法毀損他人之物者，被害人得請求賠償其物因毀損
    所減少之價額；而負損害賠償責任者，除法律另有規定或契
    約另有訂定外，應回復他方損害發生前之原狀，民法第184
    條第1 項前段、第196 條、第213 條第1 項分別定有明文。
    又按物被毀損時，被害人除得依民法第196 條請求賠償外，
    並不排除民法第213 條至第215 條之適用，惟民法第196 條
    之規定即係第213 條之法律另有規定，請求賠償物被毀損所
    減少之價額，得以修復費用為估定之標準，但以必要者為限
    （如修理材料以新品換舊品，應予折舊），最高法院77年5
    月17日民事庭總會決議可資參照。原告主張原告丁○○所有
    之系爭自用小客車確係因被告之過失行為而撞損，受有相當
    於修理費53萬元之損害等情，業據提出理賠專用估價單影本
    6 紙、車損照片11幀、統一發票影本1 紙為證（本院卷第10
    至18頁），而系爭自用小客車之合理修理費用，經本院囑託
    台灣區汽車修理工業同業公會鑑定系爭自用小客車必要之修
    理費用，其鑑定之修理費用為零件費用1,315,221 元、鈑金
    工資56,200元、烤漆工資32,200元合計1,403,621 元，有該
    公會96年3 月7 日台區汽（和）字第96024 號函1 件附卷可
    稽（本院卷第85、86頁），而被告亦無爭執，是原告支出之
    修理費用遠低於鑑定結果，準此，原告丁○○因系爭事故而
    受有修理費用53萬元之損害，堪信原告之主張為真正。
(三)最高法院77年度第9 次民事庭會議認「被害人如能證明其物
    因毀損所減少之價額超過必要修護費用時，就其差額仍得請
    求賠償」。故物被不法毀損後，僅需其物之價額減少，即需
    賠償其所減少之價額。至其物有無修理？其修理費有無實際
    支出？在所不問。此為民法第213 條第1 項所謂之法律另有
    規定，自應適用該另有之規定辦理。」，最高法院72年度台
    上字第3792號民事判決可資參照。系爭自用小客車縱經修補
    而無「效用上損害（瑕疪）」，僅足彌補原告丁○○關於系
    爭自用小客車「物理上」損害（瑕疵）所生之技術性貶值損
    失，但仍有「價值損害（瑕疪）」，即系爭自用小客車因該
    車體、機件受損所生之「交易性」貶值損失。故雖經修理，
    但因性能低落減少車輛評價者，除賠償修理費外，尚應賠償
    評價所減少之價額。原告丁○○主張其車輛雖經修復，仍減
    損價值15萬元乙節，業據提出台灣區汽車修理工業同業公會
    94年11月15日94區汽工（同）字第94144 號函影本1 紙為證
    （本院卷第19頁），而被告亦無爭執，自堪信原告丁○○之
    主張為真正。是原告丁○○就此毀損減少之價額仍得請求被
    告賠償此項減損之價額18萬元。
(四)復按被保險人因保險人應負保險責任之損失發生，而對於第
    三人有損失賠償請求權者，保險人得於給付賠償金額後，代
    位行使被保險人對於第三人之請求權，保險法第53條第1 項
    前段規定甚明。原告富邦公司主張其為系爭自用小客車之保
    險人，並已依保險契約賠付原告丁○○系爭自用小客車受損
    之修復費用36萬元之事實，業據提出富邦公司車險理賠申請
    書影本1 紙統一發票影本1 紙為證（本院卷第8 、10至18頁
    ），被告並無爭執，堪信為真。準此，原告丁○○基於侵權
    行為損害賠償之法律關係，請求被告給付32萬元；原告富邦
    公司基於前開保險代位及民法第184 條第1 項前段、第196
    條之規定，請求被告給付36萬元，及均自起訴狀繕本送達翌
    日即95年5 月20日起至清償日止，按週年利率5%計算之遲延
    利息，於法有據，應予准許。
四、本件判決基礎已臻明確，兩造其餘之攻擊防禦方法及訴訟資
    料經本院斟酌後，核與判決不生影響，無一一論述之必要。
五、原告陳明願供擔保，聲請宣告假執行，經核合於法律規定，
    爰酌定相當之擔保金額宣告之。
六、訴訟費用負擔之依據：民事訴訟法第78條。
中　　華　　民　　國　　96　　年　　4 　　月　　13　　日
                  民事第二庭    法　官　徐福晉
以上正本係照原本作成
如對本判決上訴，須於判決送達後20日內向本院提出上訴狀
中　　華　　民　　國　　96　　年　　4 　　月　　13　　日
                            書記官　蕭佩宜
